臺灣新竹地方法院民事裁定  
110年度監宣字第92號
聲  請  人  林芫慶  
（下稱聲請人）          11號

相  對  人  林淑玲  
（下稱相對人）        
關  係  人  林怡均  

            林玟利  

            張瑋茹  


            張凱翔  

上列當事人間請求改定監護人事件，本院裁定如下：
    主  文
一、選定林芫慶（男、民國00年0月00日生，身分證統一編號：Z
    000000000號）為受監護宣告之人林淑玲（女、民國00年00
    月0日生，身分證統一編號：Z000000000號）之監護人。
二、指定林玟利（女、民國00年00月00日生，身分證統一編號：
    Z000000000號）為會同開具財產清冊之人。
三、聲請程序費用新台幣壹仟元由相對人負擔。
    理  由
一、聲請意旨略以：相對人為聲請人之兄，相對人前經本院92年
    禁字第96號裁定宣告禁治產，兩造之父母林森茂、林凃溢芸
    原為相對人之監護人，但已相繼過世，為利日後代為處理事
    務，爰依民法第1110、1111條規定聲請改由聲請人為相對人
    之監護人，並指定由聲請人女兒林玟利為會同開具財產清冊
    之人等語。
二、按民法總則中華民國97年5月2日修正之條文施行前，已為禁
    治產宣告者，視為已為監護宣告，並於修正施行後，適用修
    正後之規定；民法規定之禁治產或禁治產人，自修正施行後
    ，一律改稱為監護或受監護宣告之人；施行前所設置之監
    護人，於修正施行後，適用修正後之規定；修正之民法總則
    第14條至第15條之2及民法親屬編第4章之規定，自公布後1 
    年6個月施行。民法總則施行法第4條第2項、第4條之1 、第
    4條之2 、民法親屬編施行法第14條之2 、第14條之3分別定
    有明文。本件聲請人主張相對人前經本院以92年度禁字第96
    號裁定宣告為禁治產人，並由兩造之父母林森茂、林凃溢芸
    任相對人之監護人等情，且提出戶籍謄本為證，復經本院職
    權調閱92年度禁字第96號裁定，查核無訛，此有新竹○○○○○○
    ○○○110年4月9日橫鄉戶字第1102100047號函及檢附監護登記
    申請書、本院92年度禁字第96號裁定等件在卷可稽，自堪認
    屬實。是依前開規定，自應視為相對人已為監護之宣告，並
    應適用民法修正後之相關規定，合先敘明。
三、次按受監護宣告之人應置監護人；監護人死亡者，法院得依
    受監護宣告之人、四親等內之親屬、檢察官、主管機關或其
    他利害關係人之聲請，或依職權，另行選定適當之監護人，
    此於成年人之監護亦有準用，此有民法第1110條、第1106條
    第1項及第1113條規定可參。查相對人之原監護人林凃溢芸
    、林森茂已相繼於105年9月10日、110年2月17日死亡乙節，
    有聲請人提出之除戶謄本在卷可佐，堪信為真。而聲請人既
    係相對人之胞兄，自得依上揭規定，聲請為相對人另行選定
    監護人。
四、又按法院選定監護人時，應依職權就配偶、四親等內之親屬
    、最近一年有同居事實之其他親屬、主管機關、社會福利機
    構或其他適當之人選定一人或數人為監護人，並同時指定會
    同開具財產清冊之人；再法院選定監護人時，應依受監護宣
    告之人之最佳利益，優先考量受監護宣告之人之意見，審酌
    一切情狀，並注意下列事項：（一）受監護宣告之人之身心
    狀態與生活及財產狀況。（二）受監護宣告之人與其配偶、
    子女或其他共同生活之人間之情感狀況。（三）監護人之職
    業、經歷、意見及其與受監護宣告之人之利害關係。（四）
    法人為監護人時，其事業之種類與內容，法人及其代表人與
    受監護宣告之人之利害關係，此亦有民法第1111條第1 項、
    第1111條之1規定可參。經查，相對人已離異，有子女2名即
    張瑋茹、張凱翔等2人，相對人之兄弟姊妹僅有胞兄即聲請
    人及胞妹林怡均等2人，而聲請人有擔任相對人監護人之意
    願，關係人林玟利亦願任會同開具財產清冊之人，且兩造同
    住一處，並有兩造、關係人林玟利、林怡均等人均到庭表明
    同意之意，而關係人張瑋茹、張凱翔亦經關係人林玟利當庭
    電詢後皆表明同意之意（見本院110年4月30日筆錄），復查
    無聲請人有不適任監護人之情形。從而，本院參酌上開規定
    ，認由聲請人負責護養、照顧相對人並管理其財產，應能符
    合相對人之利益，執此，本院認為改由聲請人擔任受監護宣
    告人林淑玲之監護人，應屬妥適，爰裁定如主文第1項所示
    。
五、再按法院依民法第1094條第3 項選定監護人或依第1106條及
    第1106條之1 另行選定或改定監護人時，應同時指定會同開
    具財產清冊之人，民法第1094條第4 項定有明文，且上開規
    定依民法第1113條之規定，準用於成年人之監護。本院審酌
    關係人林玟利為相對人之侄女、聲請人之女兒，其有意願擔
    任會同開具財產清冊之人，並經上開關係人等表明同意之意
    在卷，且有戶籍謄本附卷可稽，故本院依相對人之最佳利益
    考量，並參酌上開規定意旨，認由關係人林玟利擔任會同開
    具相對人財產清冊之人，應無不妥，爰裁定如主文第2項所
    示。又依同法第1099條之規定，於監護開始時，監護人對於
    受監護宣告人之財產，應與會同開具財產清冊之人，於2個
    月內開具財產清冊並陳報法院，併此敘明。
六、依家事事件法第164條第2項，裁定如主文。
中　　華　　民　　國　　110 　年　　5 　　月　　5 　　日
               家事法庭  法　　　官  林建鼎 
以上正本係照原本作成。
如對本裁定抗告，須於裁定送達後10日之不變期間內，向本院提
出抗告狀（需附繕本），並繳納抗告費新臺幣1,000元。
中　　華　　民　　國　　110 　年　　5 　　月　　5 　　日
                         書　記　官　林毓青